【裁判字號】    92,毒抗,511
【裁判日期】    920630
【裁判案由】    聲請強制戒治
【裁判全文】
臺灣高等法院臺中分院刑事裁定                    九十二年度毒抗字第五一一號
    抗  告  人
    即  被  告  甲○○
右抗告人因違反毒品危害防制條例案件，經檢察官聲請強制戒治，不服臺灣台中地方
法院中華民國九十二年六月五日第一審裁定（九十二年度毒聲第一四五二號，聲請案
號：台灣台中地方法院檢察署九十二年度聲戒字第四六六號、九十二年度毒偵字第一
二三九號），提起抗告，本院裁定如左：
    主  文
抗告駁回。
    理  由
一、按毒品危害防制條例於民國（下同）八十七年五月二十日公布施行，於公布施行
    前違反肅清煙毒條例及麻醉藥品管理條例於法院審理中之案件，經送觀察勒戒結
    果無繼續施用毒品傾向者，應為免刑判決。依上開免刑判決後，五年內再犯毒品
    危害防制條例第十條之罪者，分別適用同條例第二十條第三項或第二十三條第二
    項之規定處理，毒品危害防制條例施行細則第二十五條第二項第二款、第三項定
    有明文。又按犯毒品危害防制條例第十條之罪，經觀察勒戒後，無繼續施用毒品
    傾向，經由檢察官為不起訴處分後，五年內再犯第十條之罪，經觀察勒戒後，認
    有繼續施用毒品傾向者，不適用同條例第二十條第二項應為不起訴處分之規定，
    但應由檢察官聲請法院裁定先令入戒治處所施以強制戒治，毒品危害防制條例第
    二十條第三項定有明文。
二、本件抗告意旨略以：(1)抗告人即被告甲○○為警查獲時並未攜帶任何毒品，顯非
    現行犯，警方將被告留置調查並訊問，已侵犯被告基本人權，故被告為警方所採
    之證據均屬違法而無證據能力及證明力；(2)被告經警方長達二十小時疲勞訊問，
    致不知警訊內容而被要求配合簽名，警方之採尿及警訊過程均有瑕疵，不得僅以
    尿液檢驗報告而認定被告確有吸食毒品；(3)警方將尿液送請中山醫學院檢驗，而
    非縣市衛生局，顯係事先預謀；(4)被告於八十七年間曾施用毒品，經勒戒後即未
    再吸食，迄今已有五年，顯不符強制戒治之要件。(5)被告此次入所觀察勒戒，行
    為均與常人無異，並無吸食者常見之症狀，台中戒治所竟認定被告有繼續施用毒
    品之傾向顯不公平等語，請求撤銷原裁定。
三、經查：
  (一)被告甲○○前因施用毒品案件，於法院審理中因毒品危害防制條例公布施行，經
    觀察、勒戒後，認無繼續施用毒品之傾向，經台灣台中地方法院八十七年十二月
    二十四日，以八十七年度訴字八五五號判處免刑，並於八十八年一月三十日判決
    確定，此有台灣台中地方法院檢察署被告刑案資料查註紀錄表一份在卷可稽。又
    被告復分別於九十二年四月二十三日採尿時起回溯四至五日內某時及四日內某時
    ，在不詳地點，施用第一級毒品海洛因及第二級毒品安非他命，嗣為警於九十二
    年四月二十二日二十一時三十五分許，在臺中市○區○○路一段五六號五樓之三
    處查獲，經台灣台中地方法院九十二年度毒聲字第一０七四號裁定送臺灣臺中看
    守所附設勒戒處所觀察、勒戒後，認有繼續施用毒品之傾向等情，亦有該所九十
    二年五月十三日中所正衛字第０九二０００一六六八號函所檢附之「有無繼續施
    用毒品傾向證明書」一紙在卷可稽，從而被告於免刑判決確定後五年內，再犯本
    條例第十條之罪，經法院裁定送觀察勒戒後，認有繼續施用毒品傾向等事實應堪
    認定。被告辯稱其經免刑後已逾五年，顯非事實，不足採信。
  (二)又警方於九十二年四月二十二日晚上九時二十五分許，持搜索票至台中市○○路
    ○段五十六號五樓之三對上開處所及被告執行搜索，當場並查獲搜索處所有第一
    級毒品、第二級毒品等證據，遂將被告等人帶回警局訊問，以查明上開毒品究竟
    何人所有，並當場採尿送驗，足見警方並無非法留置被告及違法採證之情形。另
    被告於警訊時坦承有施用第一級毒品之犯行，而被告於移送檢察官訊問時雖改稱
    並未施用毒品，然其辯稱係因為老花眼沒認真看警訊筆錄才簽名，從未稱係因警
    方疲勞訊問，被要求配合才簽名，抗告意旨前揭辯詞顯非真實。另警方將尿液送
    請中山醫學院檢驗乃因迅速檢驗之便，而中山醫學院亦係立於客觀中立之檢驗機
    構立場接受委託檢驗，被告辯稱警方與檢驗機構預謀勾串顯屬無稽。況本件被告
    上開施用毒品行為，經台灣台中地方法院於九十二年四月二十三日裁定觀察勒戒
    ，上開裁定因被告未提出抗告而確定，故被告自不得執前揭原觀察勒戒裁定所應
    審認之事實再予爭執。
  (三)本院審之台灣台中看守所附設勒戒所之上開證明書係評估被告有相關毒品前科紀
    錄及犯罪紀錄，被告之臨床徵候「可能有戒斷症狀」、「有多重藥物使用」、「
    無注射使用」、「使用期間超過一年」及被告之社會功能不良等因素，據此認定
    被告有繼續施用毒品之傾向，故認上開評估顯屬有據，被告辯稱其行為與常人無
    異，上開評估不公平、不合理，應無理由。
  (四)綜上所述，本件原審依前揭法律規定裁定被告令入戒治處所施以強制戒治，期間
    一年，於法並無不合。本件被告抗告為無理由，應予駁回。
四、據上論斷，應依刑事訴訟法第四百十二條，裁定如主文。
中      華      民      國      九十二   年       六      月    三十    日
                                臺灣高等法院臺中分院刑事第八庭
                                      審判長法  官  羅  得  村
                                            法  官  黃  文  進
                                            法  官  陳  毓  秀
右正本證明與原本無異。
不得再抗告。
                                            書記官  吳  宗  玲
中      華      民      國      九十二   年       六      月    三十    日
                                                                        Ｉ


司法院資訊處製作；財團法人民間司法改革基金會備份。
